---
title: "개발환경 설정"
output:
  learnr::tutorial:
    progressive: true
    allow_skip: true
runtime: shiny_prerendered
description: >
  Learn how to set up R and RStudio on your machine. We will also demonstrate
  how to install R packages from CRAN, and install the tidyverse package.
---

```{r setup, include=FALSE}
library(learnr)
tutorial_options(exercise.timelimit = 60)
```

## 들어가며

인터랙티브 교육환경을 개발할 때 짧은 동영상(3~5분)을 도입부에 두고,
개념과 간단한 실습을 통해 들어가는 것이 효과적이다.
제작된 동영상을 `learnr` 팩키지에 넣는 사례는 [소스코드](https://github.com/rstudio/learnr/tree/main/inst/tutorials/ex-setup-r/ex-setup-r.Rmd)에서 확인 가능하다.

### 학습목차

R을 사용할 수 있도록 컴퓨터에 환경을 설정하는 방법이 제시되고 있다.
다음 단계를 순차적으로 따라하게 되면 R, 특히 `tidyverse` 팩키지를 통해 
데이터 과학을 위한 환경을 본인 컴퓨터에 구축할 수 있게 된다.

* 컴퓨터에 최신 R 엔진 설치
* 개발환경 RStudio IDE 설치
* `tidyverse` R 팩키지 설치

상기 작업이 모두 수행되었다면 이번 학습은 당연히 건너뛰어도 좋다.

### 학습내용 자가평가

금번 학습을 시간을 들여 공부할 필요가 있을까? 먼저 다음 퀴즈를 통해 자가평가를 
수행해 보자.


```{r quiz1, echo = FALSE}
question("다음 중 수행하지 않은 작업에 대해 체크를 해주세요:",
  answer("본인 컴퓨터에 R 이 설치되어 있다", message = "* R 을 설치하세요"),
  answer("RStudio IDE가 설치되어 있다.", message = "* RStudio IDE 를 설치하세요"),
  answer("`tidyverse` R 패키지가 설치되어 있다", message = "* tidyverse 패키지를 설치하세요"),
  answer("위에 언급된 모든 것이 설치되어 있다", correct = TRUE, message = "이번 학습은 건너뛰어도 좋다!"),
  type = "multiple",
  incorrect = "이번 학습은 도움이 됩니다! 환경설정을 위해 다음 작업을 수행하세요:"
)
```

## R 설치

### R 설치 방법

![](https://vimeo.com/203516510)

### 학습한 내용 평가

```{r quiz2, echo=FALSE}
quiz(caption = "퀴즈 - R 설치",
  question("R을 다운로드하고 사용하는데 제한이 없나요?",
    answer("넵!", correct = TRUE, message = "R 은 제한이 없고 오픈소스 소프트웨어 입니다. 따라서 누구나 자유롭게 R 언어로 작성된 소스코드를 읽고 사용하고 복사하고 수정할 수 있습니다."),
    answer("아니요.")
  ),
  question("R을 어디서 다운로드 하나요?",
    answer("www.rstudio.com/download"),
    answer("[cloud.r-project.org](http://cloud.r-project.org)", correct = TRUE, message = " [cran.r-project.org](http://cran.r-project.org) 웹사이트에서 다운로드 합니다."),
    answer("www.r-project.org", message = "멋진 시도였지만 정확하지는 않네요. www.r-project.org 웹사이트에서 다운로드 링크를 제공하지 않지만, 이를 통해 R을 얻을 수 있는 웹사이트 링크는 제공합니다."),
    answer("www.r.com"),
    allow_retry = TRUE
  ),
  question("얼마나 자주 R을 업데이트 해야 하나요?",
    answer("사용할 때마다 매번", message = "거의 사용하지 않는 경우가 아니라면 너무 자주 업데이트하게 됨!"),
    answer("대략 일년에 한번", correct = TRUE, "신규 R 버전은 대략 일년에 한번 출시된다. 설명할 수 없는 버그를 마주하게 되면 신속히 R 을 업데이트한다."),
    answer("절대로 하지 않음", message = "신규 R 버전은 대략 일년에 한번 출시된다. 이 경우는 아마도 가장 최신 R 버젼을 사용하고 있는 것으로 추측된다. 가장 최소로 R에서 기대하지 않는 결과를 제공하는 버전이기 때문이다." ),
    allow_retry = TRUE
  )
)
```

## RStudio IDE 설치

### RStudio IDE 설치방법

RStudio는 R 언어를 위한 통합개발환경(Integrated Development Environment, IDE)이다.
이것이 의미하는 바는 다음과 같다. R은 실제로 언어이기도 하지만, 언어로 간주한다면 
RStudio를 언어로 작업하고 작성하는데 도움을 줄 수 있는 프로그램으로 생각하면 좋다.
RStudio는 R로 프로그램 작성을 더 수월하게 도움을 준다. 사용하는 것을 강추한다!

![](https://vimeo.com/203516968)

### 학습내용 자가평가

```{r quiz3, echo=FALSE}
quiz(caption = "퀴즈 - RStudio 설치",
  question("RStudio IDE는 무엇인가?",
    answer("R 사용을 수월하게 하는 앱.", correct = TRUE, message = "RStudio는 작업공간을 체계적으로 관리하는 것을 도와 R코드를 작성하고, 사용하고, 디버그하고, 저장하는 업무를 수월하게 한다. RStudio 사용을 강추하고 실제로 RStudio IDE를 사용해서 이와 같은 튜토리얼도 작성했다."),
    answer("어떤 코드도 없이 R을 사용할 수 있게 해 주는 앱", message = "어머나 맙소사! 코드는 작업한 내용을 재현가능하도록 기록을 남긴다. 재현가능하다는 것은 데이터 과학에 필수불가결한 사항이다."),
    answer("마이크로소프트 엑셀과 같은 스프레드쉬트 프로그램"),
    answer("R을 지칭하는 또다른 명칭", message = "R과 RStudio는 두가지 서로 다른 것이다.
    R은 영어나 한국어 같은 언어다. 마치 아래한글과 같은 워드프로세서가 영어로 문서 작성을 도와 주듯이 RStudio는 통계 데이터 과학 언어 사용을 돕는 일종의 프로그램이다."),
    allow_retry = TRUE
  ),
  question("RStudio를 제한 없이 자유롭게 다운로드해서 사용할 수 있나요?",
    answer("넵!", correct = TRUE, message = "R처럼 RStudio는 오픈소스로 자유롭게 사용할 수 있다. 고급진 기능을 갖춘 전문가 RStudio 버전도 있지만, 금번 튜토리얼에서는 고급 기능을 다루지는 않는다."),
    answer("아니요.", message = "R처럼 RStudio는 오픈소스로 자유롭게 사용할 수 있다. 고급진 기능을 갖춘 전문가 RStudio 버전도 있지만, 금번 튜토리얼에서는 고급 기능을 다루지는 않는다.")
  ),
  question("RStudio 는 어디서 다운로드 받나요?",
    answer("www.rstudio.com/download", correct = TRUE, message = "이번 학습을 위해서 RStudio Desktop Open Source License 버전을 다운로드해서 설치하세요."),
    answer("[cloud.r-project.org](http://cloud.r-project.org)", message = "R 을 다운로드 받은 장소로 RStudio 를 받는 장소는 아니다."),
    answer("www.r-project.org"),
    answer("[cran.rstudio.org](http://cran.rstudio.org)"),
    allow_retry = TRUE
  ),
  question("RStudio 를 이미 설치했다면 R을 설치할 필요는 있나요?",
    answer("넵.", correct = TRUE),
    answer("아니요.", message = "RStudio에는 R이 포함되어 있지 않다; 별도로 R을 따로 설치해야한다.")
  )
)
```

## 팩키지 설치

### R 팩키지 설치 방법

![](https://vimeo.com/203516241)

### 학습한 내용 평가

```{r names, echo = FALSE}
quiz(caption = "퀴즈 - 팩키지로 작업",
  question("팩키지를 설치할 때 사용하는 명령어는 무엇인가요?",
    answer("`library()`", message = "나중에 `library()` 명령어를 사용하는 것을 볼것임"),
    answer("`install.packages()`", correct = TRUE),
    answer("`install_packages()`"),
    answer("명령어가 따로 없음. [cran.r-project.org](http://cran.r-project.org) 웹사이트를 방문해서 수작업으로 팩키지를 다운로드해서 설치한다.", message = "R은 팩키지 다운로드 작업을 수월하게 한다. 인터넷에 접속해서 앞에 언급된 명령어 중 하나를 실행해서 해당 팩키지를 설치한다."),
    allow_retry = TRUE
  ),
  question("컴퓨터에 얼마나 자주 팩키지를 설치할 필요가 있나요?",
    answer("매번 R을 재시작할 때마다"),
    answer("매번 컴퓨터를 재부팅할 때마다"),
    answer("오직 한번. 나중에는 R이 스스로 필요할 때마다 하드디스크에 저장된 패키지를 찾기 때문에 한번으로 족하다.", correct = TRUE),
    answer("인터넷에 연결되어 있기만 하면 절대로 설치할 필요없음.", message = "클라우드 서비스로 R을 사용한다면 사실일 수 있지만, 로컬 컴퓨터에서 R을 돌린다면 로컬 컴퓨터에서 사용할 팩키지를 설치해야 된다."),
    allow_retry = TRUE
  ),
  question("`tidyverse`는 무엇인가?",
    answer("일반적인 데이터 과학 작업을 하는데 필요한 유기적으로 동작하는 도구를 한 곳에 모아 놓은 팩키지 모음", correct = TRUE, message = '`install.packages("tidyverse")` 명령어로 한방에 `tidyverse` 팩키지 모두를 설치할 수 있다.'),
    answer("R을 위한 워드프로세서 문서 편집기"),
    answer("시처럼 읽을 수 있는 코드 스타일"),
    answer("누구나 R 프로그래머인 세상을 지칭하는 용어"),
    allow_retry = TRUE
  )
)
```
